【裁判字號】    89,訴緝,57
【裁判日期】    900717
【裁判案由】    偽造文書等
【裁判全文】
臺灣臺北地方法院刑事判決                          八十九年度訴緝字第五七號
    公  訴  人  臺灣臺北地方法院檢察署檢察官
    被      告  庚○○
右列被告因偽造文書案件，經檢察官提起公訴（八十六年度偵字第一七六四七號、一
二六七七號），及移送併案審理（八十七年度偵字第八五三九號），本院判決如左：
    主  文
庚○○無罪。
    理  由
一、公訴意旨略以：被告庚○○自民國八十六年二月間起，假冒陳餘精名義，經由不
    知情之子○○介紹，向辛○○分租位於台北市○○路二００號五樓作為辦公場所
    ，與被告辛○○（經本院判決無罪確定）、丙○○、己○○（業經本院以八十六
    年訴字第一四一六號判決，現上訴台灣高等法院審理中）等人，基於共同犯意之
    聯絡，由丙○○、己○○竊取寅○○、丁○○、顏素鐘、壬○○、梁樹銘、鄭鈞
    瑜、乙○○、丑○○、嚴永昶、林進權、黃貴慧、楊瑞娥、陳進松、張振祖、游
    雅惠、陳聰吉等人身分資料，被告辛○○提供土地謄本，交由庚○○據以偽造寅
    ○○等人之身分證影本，灣寶實業有限公司之扣繳憑單、勞工保險卡、房屋稅單
    、土地所有權狀、建築改良物所有權狀等證件，交由丙○○填寫信用卡申請表格
    ，向美國、花旗、渣打、中國信託、台新等銀行申請信用卡，並由丙○○、己○○假冒申請人身分，應付上述銀行確認身分查詢電話，致使美國等銀行陷於錯誤
    而核發信用卡，由庚○○以陳餘精名義簽收後，交由丙○○、己○○、辛○○持
    以向發卡銀行特約商店及地下錢莊刷卡消費，使各該特約商店交付財物，復讓發
    卡銀行陷於錯誤，付款與特約商店，足生損害於發卡銀行確認持卡人身分之正確
    性及寅○○等人。另被告庚○○、己○○、丙○○等三人，復基於犯意聯絡，於
    八十六年四月間，由丙○○出面向台北市○○○路○段二十號日華裕企業有限公
    司負責人癸○表示，欲投資該公司，請癸○提供辦公室供其使用，以觀察營運狀
    況，使不知情之癸○提供上開辦公場所供丙○○等人使用，渠三人即以同一手法
    ，偽造許美觀、張燕玲、吳靜靜、陳聰吉、王德華、藍聰明等人證件，以日華裕
    企業有限公司員工名義，向花旗等銀行申請信用卡冒名使用，獲取不法利益，嗣
    於八十六年五月二十七日，為法務部調查局派員在建國北路二段二十號一樓查獲
    ，因認被告庚○○涉有刑法共同偽造文書、詐欺得利等罪嫌。
三、按犯罪事實應依證據認定之，無證據不得推定其犯罪事實，又不能證明被告犯罪
    者，應諭知無罪之判決，刑事訴訟法第一百五十四條、第三百零一條第一項分別
    定有明文。次按認定不利於被告之事實，須依積極證據，苟積極證據不足為不利
    於被告事實之認定時，即應為有利於被告之認定，更不必有何有利之證據，最高
    法院三十年上字第八一六號判例可資參照。本件公訴意旨認被告涉詐欺罪嫌，係
    同案被告丙○○於調查局及偵查中供承不諱，核與被害人丑○○、丁○○、壬○○、甲○○、乙○○、癸○、鄒世偉、寅○○等人證述情節相符，並有信用卡申
    請表格、偽造之身分證件影本、土地所有權狀影本等證件附卷可稽，丙○○與被
    告辛○○並無深仇大恨，顯無誣攀之必要，為其論據。
四、訊據被告庚○○堅詞否認有為右揭偽造文書、詐欺等犯行，辯稱：其因案通緝，
    故於八十六年二月間使用陳餘精名義向辛○○分租台北市○○路二００號五樓之
    辦公室，經營海產生意，當時僅做一、二月即沒做，其未僱用丙○○、己○○偽
    造文書，沒有要投資癸○之公司，其未提供假證件供丙○○等人偽造文書，應是
    建國北路案發丙○○被捕後，懷疑其告發而所誣指，其無偽造文書、詐欺等犯行
    等語。經查：
（一）、公訴人認定被告庚○○有罪之證據係以丙○○於法務部調查局初訊及偵訊中
        之供詞為其論據，丙○○供稱：被告庚○○、辛○○僱用其在明陽公司擔任
        會計一職，被告辛○○向多家銀行以不實證件申請信用卡，並指示其以丑○○名義申請信用卡，要其以後用丑○○名義接受銀行查詢等語，惟其於調查
        局人員借提訊問時，其又供稱：因一時觀念錯誤在是否與己○○共同冒用他
        人名義申辦信用卡問題上做了不實之供述，實情係其與己○○為男女朋友關
        係，於八十六年二月帶其至松江路認識被告辛○○、庚○○，同月下旬，其
        與己○○計劃向銀行詐欺消費，需要大量他人的身分證件等資料，曹某知道
        庚○○可以提供上開資料，因此其與己○○向被告庚○○提出要求，請渠提
        供，庚○○與己○○熟識，遂提供寅○○、梁樹銘、壬○○、丁○○、藍聰
        明、鄭鈞瑜、乙○○、顏素鐘、丑○○之身分證影本等資料，其便向花旗、
        渣打、中國信託銀行申請，俟核發信用卡後，便由己○○分別前往特約商店
        刷卡消費，得到現金後，由己○○與庚○○朋分等語（見偵卷第一八四頁反
        面以下），然其又稱被告辛○○提供二張土地權狀作為申請信用卡之用（見
        同上卷第一八五頁反面），惟丙○○於本院調查時則稱：其在法務部調查初
        訊時所稱，有些係不實之供述，被告辛○○因欠其五十九萬元，且避不見面
        ，對渠有恨意，被告辛○○並未僱用其在公司任職，亦未要其以丑○○名字
        應付銀行查詢，丑○○此名，係其自己從地籍謄本看到使用，辛○○說這名
        字適合，因「美滿」在台語諧音不吉等語（見本院第二一０六號卷第三十六
        、三十七頁），其供詞前後反覆，時而稱係被告辛○○僱用，時而稱被告辛○○未為僱用，供詞已有重大瑕疵。
（二）、又丙○○於偵查及本院調查中均指稱：被告庚○○只是提供資料給我們，申
        請是我們做的等語（見本院第二一０六號卷三十七頁），惟本院調查時經傳
        訊，與之共同偽造證件申請信用卡之共犯己○○，到庭證稱：八十五、六年
        間即認識庚○○、其與丙○○八十四年至八十七年間同居，八十五年間其與
        丙○○在台北市○○街三十二號頂樓，即有偽造證件申請信用卡，之後知道
        被告陳民至向辛○○分租位於松江跛二００號五樓之辦公室，故其與丙○○
        向被告陳志民洽借所分租辦公室之一個位置，再偽造證件，申請信用卡，而
        申請之所需之統一發票章、各類所得扣繳憑單、土地權狀、勞工保險卡等證
        件，是其用剪貼影印，及其與丙○○所偽刻印章而偽造後，再將申請人之名
        字以手填寫而成，以上情形庚○○均不知情等語，丙○○供稱其所偽造證件
        係由被告庚○○所提供之詞，即與己○○所供不符。
（三）、而同案被告辛○○辯稱，其欠丙○○錢，是因吳女購買台北市○○路之房屋
        由其仲介，丙○○付出訂金後餘款無法再付，所付之款遭賣主沒收，認是其
        之責任，此有其提出之退票支票影本四紙可按，又被告辛○○提前終止租約
        ，令丙○○等人先行搬遷，丙○○到松江路紅頂仲介公司上班時，自稱係丑
        ○○，而調查局人員搜索時被告辛○○將其平日銀行所寄至松江路之帳單資
        料交予調查人員，此據證人戊○○、洪瑞健即紅頂仲介公司職員於調查局初
        訊及本院調查時供述在卷，又被告庚○○亦辯稱：應係建國北路案發，丙○○被捕後，懷疑其告發而所誣指等語，核與證人己○○於本院調查時證稱：
        丙○○在建國北路被逮捕後，帶調查局的人去松江路逮捕辛○○，並在筆錄
        上指認庚○○及辛○○等語相符，因之被告辛○○與丙○○間相處不睦，被
        告辛○○稱丙○○因懷恨，遂任意誣指係受被告庚○○、辛○○所僱用，並
        由被告庚○○提供偽造證件，冒用他人名義申請信用卡一節，依前開丙○○
        前後不一之證言，應堪採信。公訴人據丙○○於法務部調查局、偵查中之指
        證，而認定被告庚○○與丙○○、己○○間於偽造文書、詐欺罪行間有犯意
        聯絡及行為分擔，依上開論述，丙○○之指證前後多有矛盾，復與共犯己○○之供證內容亦有不同，丙○○與被告庚○○又因誤會而生怨懟，所指證被
        告庚○○部分應非事實，公訴人據此勾稽，扣案證物信用卡申請表格、偽造
        之身分證件影本暨土地所有權狀影本，及被害人丑○○、丁○○、壬○○、
        甲○○、乙○○、癸○、鄒世偉、寅○○等人證述其間之關聯，即因丙○○
        之供證不能採信而中斷，此外，復查無其他積極證據足認被告庚○○共同參
        與冒用他人名義申請信用卡之犯行，本件不能證明被告犯罪，依前揭說明，
        應諭知無罪之判決。
五、移送併辦部分（八十七年度偵字第八五三九號）以被告庚○○於八十六年四月五
    日在國道北向二三九公里處，因無照駕駛等違規，經交通警員查獲，被告竟使用
    變造之陳啟傳之身分證，偽造陳啟傳之署押於舉發違反道路交通管理事件通知單
    等偽造文書犯行，認與本件有連續犯之裁判上一罪關係而移送併辦，惟本件起訴
    部分已為無罪判決，與併辦部分即不生連續犯之裁判上一罪關係，本院無從併辦
    ，應退還檢察官另行偵查，附此敘明。
據上論斷，應依刑事訴訟法第三百零一條判決如主文。
本案經檢察官黃久真到庭執行職務
中    華    民    國      九十        年      七    月      十七        日
                                      臺灣臺北地方法院刑事第九庭
                                          法  官  王  綽  光
右正本證明與原本無異。
如不服本判決，應於判決送達後十日內，向本院提出上訴狀。
                                          書記官  潘  惠  梅
中    華    民    國      九十        年      七    月      十七        日


司法院資訊處製作；財團法人民間司法改革基金會備份。
